臺灣臺東地方法院民事裁定               
                                       111年度繼字第74號
聲  請  人  臺灣中小企業銀行股份有限公司

法定代理人  林謙浩  
代  理  人  蘇育德  
關  係  人  財政部國有財產署南區分署

法定代理人  黃莉莉  
上列聲請人聲請選任被繼承人陳偉峯之遺產管理人事件，本院裁
定如下：
    主  文
選任財政部國有財產署南區分署為被繼承人陳偉峯（男，民國○
○○年○○月○○日生，身分證統一編號：Ｚ○○○○○○○○○號，生前最後住
所：臺東縣○○市○○街○○○巷○號一樓，民國一一○年六月二十六日
死亡）之遺產管理人。
准對被繼承人陳偉峯之繼承人為承認繼承之公示催告。
被繼承人陳偉峯之大陸地區以外之繼承人，應自前項公示催告最
後登載新聞紙之日起，壹年內承認繼承；大陸地區之繼承人，應
自陳偉峯死亡之日起參年內以書面向本院為繼承之表示。上述期
限屆滿，無繼承人承認繼承時，被繼承人陳偉峯之遺產，於清償
債權，並交付遺贈物後，如有剩餘即歸屬國庫。
程序費用由被繼承人陳偉峯之遺產負擔。
    理  由
一、聲請意旨略以：聲請人為被繼承人之債權人，被繼承人陳偉
    峯前向聲請人借貸款項，惟被繼承人於民國110年6月26日死
    亡，其第一至四順位繼承人均已拋棄繼承，是否仍有繼承人
    不明，且親屬會議未於一個月內選定遺產管理人，致聲請人
    對其遺產無法行使權利，為確保聲請人之權利，爰依法聲請
    選任財政部國有財產署南區分署為被繼承人之遺產管理人等
    語。
二、按先順序繼承人均拋棄其繼承權時，由次順序之繼承人繼承
    ，其次順序繼承人有無不明或第四順序之繼承人均拋棄其繼
    承權者，準用關於無人承認繼承之規定。次按繼承開始時，
    繼承人之有無不明，而無親屬會議或親屬會議未於1 個月內
    選定遺產管理人者，利害關係人得聲請法院選任遺產管理人
    ，並由法院依公示催告程序，定6 個月以上之期限，公告繼
    承人，命其於期限內承認繼承，此觀民法第1176條第6 項、
    第1177條、第1178條第2 項定有明文。次按，法院選任之遺
    產管理人，除自然人外，亦得選任公務機關，家事事件法第
    136條第3項定有明文。末按法院公示催告繼承人承認繼承時
    ，應記載下列事項：（一）陳報人。（二）被繼承人之姓名
    、最後住所、死亡之年月日時及地點。（三）承認繼承之期
    間及期間內應為承認之催告。（四）因不於期間內承認繼承
    而生之效果。（五）法院。前項公示催告，準用第130條第3
    項至第5項之規定。第1項報明期間，自前項揭示之日起，應
    有6個月以上，家事事件法第137條、第130條第5項定有明文
    。復按大陸地區人民繼承臺灣地區人民之遺產，應於繼承開
    始起3 年內以書面向被繼承人住所地之法院為繼承之表示；
    逾期視為拋棄其繼承權，臺灣地區與大陸地區人民關係條例
    第66條第1項亦有明文。
三、經查，聲請人主張之上開事實，業據提出本院110年度繼字
    第140號公告、繼承系統表、被繼承人及繼承人之戶籍（除
    戶）謄本、本院公告函（稿）、臺灣中小企業銀行勞工紓困
    貸款契約、撥還款明細查詢單及財團法人中小企業信用保證
    基金保管書等件為證，復經本院依職權調閱110 年度繼字第
    140 號拋棄繼承事件卷宗查核無誤，堪信為真實。故聲請人
    因被繼承人陳偉峯無繼承人，其以利害關係人身分聲請選定
    被繼承人之遺產管理人，合於民法第1178條第2 項之規定，
    應予准許。
四、依民法第1179條規定，擔任遺產管理人須擔負以下職務：1.
    編製遺產清冊。2.為保存遺產必要之處置。3.聲請法院依公
    示催告程序，限定一年以上之期間，公告被繼承人之債權人
    及受遺贈人命其於該期間內報明債權，及為願受遺贈與否之
    聲明，被繼承人之債權人及受遺贈人為管理人所已知者，應
    分別通知之。4.清償債權或交付遺贈物。5.有繼承人承認繼
    承或遺產歸屬國庫時，為遺產之移交。是以擔任遺產管理人
    者須具備一定之學識、判斷能力，且對被繼承人所遺財產或
    債務有相當程度之瞭解。另法院選任遺產管理人時，應詢問
    受選任人之意見，為家事事件法第141條準用同法第146條所
    明定。本件經本院分別向財政部國有財產署南區分署、臺東
    律師公會、社團法人臺東縣地政士公會及繼承人林秋蘭、陳
    永慶徵詢結果，除繼承人林秋蘭、陳永慶未函覆外，餘均函
    覆無意願擔任本件遺產管理人。而關係人財政部國有財產署
    南區分署經本院函詢任本件遺產管理人之意願，該署以111
    年5月30日台財產南東一字第11124007440號函覆本院表示是
    類案件需辦理事項程序繁瑣冗長，因該署業務繁雜且編制員
    額有限，且該被繼承人遺債大於遺產，為避免案件延宕或無
    法結案，故無意願擔任遺產管理人並建請法院優先選任對遺
    產遺債較為瞭解之繼承人為宜等語。惟按民法第1177條之於
    74年5月21 日修正理由指明遺產管理人之指定，旨在維護公
    益及被繼承人債權人之利益，顯非以遺產管理人管理遺產是
    否有實質利益為考量，況101年6月1 日施行之家事事件法亦
    基於「無人承認繼承之遺產清理完畢後，如有賸餘，應歸屬
    國庫，而國有財產向由公務機關擔任管理人」，而於第136
    條第3 項明定：「法院選任之遺產管理人，除自然人外，亦
    得選任公務機關。」，故法院本即得選任公務機關擔任無人
    承認繼承之遺產管理人。又財政部國有財產署既為國庫之管
    理機關，並綜理國有財產事務，且有財政部所發布之「代管
    無人承認繼承遺產作業要點」資為執行遺產管理人職務之依
    據等情，堪認本件應由財政部國有財產署擔任被繼承人之管
    理人，方屬適當，尚難僅以此類事件為由，而避免選任國有
    財產署為遺產管理人。復參酌本件被繼承人最終之住所係設
    定於臺東縣，而臺東地區之國有財產事務係由財政部國有財
    產署南區分署統轄管理（參財政部國有財產署南區分署辦事
    細則第15條之規定），爰選任財政部國有財產署南區分署為
    被繼承人陳偉峯之遺產管理人，並依法為公示催告內容之諭
    知。
五、程序費用負擔之依據：家事事件法第127條第4項。 
中    華    民    國   111    年    7    月     8     日
                  家事法庭        法  官  馬培基
以上正本係照原本作成。
如對本裁定抗告，須於裁定送達後10日內向本院提出抗告狀，並
應繳納抗告費新臺幣1,000元整。
中    華    民    國   111    年    7    月     8     日
                                  書記官  鄭志釩